【裁判字號】    95,易,2713
【裁判日期】    951012
【裁判案由】    業務侵占
【裁判全文】
臺灣臺中地方法院刑事判決              95年度易字第2713號
公  訴  人  臺灣臺中地方法院檢察署檢察官
被      告  甲○○
上列被告因業務侵占案件，經檢察官提起公訴（95年度偵字第19
776號），被告於準備程序中就被訴事實為有罪之陳述，受命法
官於聽取當事人之意見後，由本院合議庭裁定由受命法官獨任以
簡式審判程序判決如下：
    主    文
甲○○連續意圖為自己不法之所有，而侵占對於業務上所持有之
物，處有期徒刑拾月。
    犯罪事實
一、甲○○前於民國八十九年二月十二日起迄九十五年三月二十
    三日止，任職於吳建立所經營上立汽車股份有限公司（以下
    簡稱上立公司）擔任汽車銷售業務員，負責汽車銷售及收取
    車款、保險費等業務，為從事業務之人，詎甲○○竟意圖為
    自己不法之所有，並基於概括之犯意，自九十四年十月十八
    日起迄九十五年三月初某日止，在不詳地點，向附表所示之
    人收取車輛保險費及車款共計新台幣（下同）一百七十八萬
    二千四百零五元，得手後，將上揭款項侵占入己，並未依上
    立公司規定繳回公司，後為上立公司發現。
二、案經上立公司代表人吳建立委任張益隆律師為告訴代理人訴
    由臺灣臺中地方法院檢察署檢察官偵查起訴。
    理    由
一、訊據被告甲○○坦承上開犯行不諱，核與告訴代理人張益隆
    律師指訴情節相符。此外，復有被告勞工保險卡、人事保證
    契約書、九十五年三月二十日所簽本票影本一紙在卷可稽，
    足見被告自白與事實相符，應堪採信。本件事證明確，被告
    上開犯行，堪以認定。
二、被告行為後，刑法及刑法施行法業於九十四年二月二日經總
    統以華總一義字第０九四０００一四九０一號令修正公布，
    並於九十五年七月一日施行。按行為後法律有變更者，適用
    行為時之法律，但行為後之法律有利於行為人者，適用最有
    利於行為人之法律，現行刑法第二條第一項定有明文。此條
    規定乃與刑法第一條罪刑法定主義契合，而貫徹法律禁止溯
    及既往原則，係規範行為後法律變更所生新舊法律比較適用
    之準據法，是刑法第二條本身雖經修正，但刑法第二條既屬
    適用法律之準據法，本身尚無比較新舊法之問題，應一律適
    用裁判時之現行刑法第二條規定以決定適用之刑罰法律，先
    予辨明。又以本次刑法修正之比較新舊法，應就罪刑有關之
    共犯、未遂犯、想像競合犯、牽連犯、連續犯、結合犯，以
    及累犯加重、自首減輕暨其他法定加減原因（如身分加減）
    與加減例等一切情形，本於統一性及整體性原則，綜其全部
    罪刑之結果而為比較，亦有最高法院九十五年度第八次刑庭
    會議決議可資參照。經查：
（一）被告行為後，刑法第五十六條連續犯之規定，業於九十四
      年一月七日修正公布刪除，並於九十五年七月一日施行，
      則被告行為後新法業已刪除連續犯之規定，此刪除雖非犯
      罪構成要件之變更，但顯已影響行為人刑罰之法律效果，
      自屬法律有變更，依新法第二條第一項規定，比較新、舊
      法結果，仍應適用較有利於被告之行為時法律即舊法論以
      連續犯（最高法院九十五年第八次刑事庭會議決議參照）
      。
（二）再查被告行為後，業已增訂刑法施行法第一條之一，並規
      定：「中華民國九十四年一月七日刑法修正施行後，刑法
      分則編所定罰金之貨幣單位為新臺幣。九十四年一月七日
      刑法修正時，刑法分則編未修正之條文定有罰金者，自九
      十四年一月七日刑法修正施行後，就其所定數額提高為三
      十倍。但七十二年六月二十六日至九十四年一月七日新增
      或修正之條文，就其所定數額提高為三倍」，是就現行刑
      法中，有關於罰金刑處罰之規定，即有就新舊法比較之必
      要，惟經比較增訂之刑法施行法第一條之一與被告行為時
      之罰金罰鍰提高標準條例第一條前段、現行法規所定貨幣
      單位折算新台幣條例第二條結果，二者規定適用之結果並
      無不同，則本件即依被告行為時之舊法即依罰金罰鍰提高
      標準條例第一條前段為法條適用之依據，附此敘明。
（三）綜合上述修正前後刑法第五十六條及刑法施行法第一條之
      一適用情形綜合比較結果，修正後刑法及刑法施行法之規
      定並非較有利於被告，參酌修正後刑法第二條第一項前段
      、但書規定之「從舊從輕」原則，本案應適用修正前刑法
      及罰金罰鍰提高標準條例第一條前段為法條適用之依據。
三、按刑法第三百三十六條第二項之侵占業務上持有物罪，以基
    於業務上之關係而持有他人之物實行侵占為要件。所稱業務
    係指吾人於社會生活中所繼續經營之事務，倘僅偶一從事者
    ，即不得謂為業務（最高法院八十三年度台上字第三九一一
    號裁判意旨參照）。查被告利用任職於上立公司擔任汽車銷
    售業務員，負責汽車銷售及收取車款、保險費之機會，侵占
    屬於上立公司之財物，核其所為，係犯刑法第三百三十六條
    第二項業務侵占罪。其先後多次業務侵占之行為，時間密接
    、犯罪構成要件相同，顯係基於概括犯意反覆為之，應依修
    正前刑法第五十六條連續犯之規定論以一罪，並加重其刑。
    爰審酌被告前無不良素行，然本件利用擔任上立公司汽車銷
    售業務員之機會，連續侵占上立公司之車輛保險費及車款共
    計一百七十八萬二千四百零五元，對被害人財產上所生之損
    害甚鉅，然犯罪後坦承犯行，且已返還告訴人八十萬元，頗
    知悔悟，犯罪後態度尚稱良好等一切情狀，量處如主文所示
    之刑，以示懲儆。
據上論斷，應依刑事訴訟法第二百七十三條之一第一項、第二百
九十九條第一項前段，刑法第二條第一項前段、第三百三十六條
第二項、修正前刑法第五十六條，罰金罰鍰提高標準條例第一條
前段，判決如主文。
中    華    民    國    95    年    10    月    12    日
                  刑事第十庭    法  官  黃炫中
上正本證明與原本無異。
如不服本判決，應於送達後十日內向本院提出上訴狀（須附繕
本），上訴於台灣高等法院台中分院。
                                書記官  黃珮華
中    華    民    國    95    年    10    月    12    日
附錄論罪科刑法條
刑法第三百三十六條第二項
對於業務上所持有之物，犯前條第一項之罪者，處六月以上五年
以下有期徒刑，得併科三千元以下罰金。


司法院資訊處製作；財團法人民間司法改革基金會備份。
